臺灣桃園地方法院民事裁定
111年度監宣字第583號
聲  請  人  林敏忠  
相  對  人  曹依坤  



關  係  人  林秀嵐  
上列聲請人聲請監護宣告事件，本院裁定如下：
    主  文
宣告曹依坤（女，民國00年0月00日生，身分證統一編號：Z0000
00000號）為受監護宣告人。
選定林敏忠（男，民國00年00月00日生，身分證統一編號：Z000
000000號）為受監護宣告人曹依坤之監護人。
指定林秀嵐（女，民國00年00月00日生，身分證統一編號：Z000
000000號）為會同開具財產清冊之人。
程序費用由受監護宣告之人曹依坤負擔。
    理  由
一、聲請意旨略以：聲請人林敏忠與關係人林秀嵐係相對人曹依
    坤之子女，相對人於民國108年8月1日起，因精神狀況已達
    不能為意思表示或受意思表示，或不能辨識其意思表示之效
    果，已達受監護宣告之程度，爰依民法第14條第1項、第111
    0條、家事事件法第164條之規定，請求裁定相對人為受監護
    宣告人，並選定聲請人為相對人之監護人，及指定關係人為
    會同開具財產清冊之人等語。
二、按對於因精神障礙或其他心智缺陷，致不能為意思表示或受
    意思表示，或不能辨識其意思表示之效果者，法院得因本人
    、配偶、四親等內之親屬、最近一年有同居事實之其他親屬
    、檢察官、主管機關或社會福利機構之聲請，為監護之宣告
    ，民法第14條第1項定有明文。次按受監護宣告之人應置監
    護人；法院為監護之宣告時，應依職權就配偶、四親等內之
    親屬、最近一年有同居事實之其他親屬、主管機關、社會福
    利機構或其他適當之人選定一人或數人為監護人，並同時指
    定會同開具財產清冊之人；法院為前項選定及指定前，得命
    主管機關或社會福利機構進行訪視，提出調查報告及建議；
    監護之聲請人或利害關係人亦得提出相關資料或證據，供法
    院斟酌，同法第1110條、第1111條亦有明文規定。復按法院
    選定監護人時，應依受監護宣告之人之最佳利益，優先考量
    受監護宣告之人之意見，審酌一切情狀，並注意下列事項：
    ㈠受監護宣告之人之身心狀態與生活及財產狀況。㈡受監護宣
    告之人與其配偶、子女或其他共同生活之人間之情感狀況。
    ㈢監護人之職業、經歷、意見及其與受監護宣告之人之利害
    關係。㈣法人為監護人時，其事業之種類與內容，法人及其
    代表人與受監護宣告之人之利害關係，同法第1111條之1亦
    規定甚明。
三、經查，聲請人主張之上開事實，業據提出與其所述相符之兩
    造戶籍謄本、中華民國身心障礙證明、衛生福利部桃園療養
    院診斷證明書等件為證。嗣經本院前往聯新國際醫院勘驗相
    對人之精神狀況，並於鑑定人陳修弘醫師面前點呼相對人年
    籍等資料，相對人自言自語不理會點呼，答非所問，無法回
    答姓名，亦無法認得聲請人及關係人，喃喃自語，無法理解
    其內容等情；另據聲請人在場表示：相對人從1、2年前開始
    ，慢慢無法溝通，生活無法自理，需人協助。為處理相對人
    配偶過世之遺產分配之事，故為本件聲請等語，此有本院11
    1年9月30日訊問筆錄可參。復經鑑定人陳修弘醫師對相對人
    實施精神鑑定後，其鑑定結果略以：㈠家庭狀況及疾病史：
    個案與案亡夫育有三子三女，目前與第三子一家同住，個案
    目前對話幾乎都是答非所問，說話也難以理解，對以前或剛
    發生的事情都不記得，不認得同住家人，在家就是坐著四處
    張望或發呆，不會主動表達基本需求，洗澡穿衣都需他人完
    全協助，大小便失禁包尿布已約1至2年，吃飯可以用湯匙吃
    但吃得很慢，也常吃到停止動作後由他人餵食。家屬表示個
    案約10年前發生第一次車禍意外，至桃園醫院就診，當時發
    現有顱内出血，但不須手術，之後開始出現記憶力較差的情
    況，但當時基本生活仍可自理且會出去撿回收，約5年前發
    生第二次車禍，認知功能更形惡化，約2年前開始失語，108
    年及111年均在桃療鑑定為中度失智症。㈡身體檢查：鑑定時
    脈博數為每分鐘82次，呼吸數為每分鐘18次，身體狀況尚稱
    良好，身體理學檢查無具精神病理意義之特殊發現。㈢神經
    學檢查：無特殊具精神病態意義之異常發現。㈣心理衡鑑：⒈
    短式智能狀態檢查（MMSE)：MMSE以接受教育程度2年以下及
    79歲以下之切截分數為參考標準(切截分數=15/16)，個案得
    分為0分，表示目前已有明顯之認知功能障礙存在，且已影
    響到日常生活功能。⒉臨床失智症評分量表（CDR)：CDR結果
    評定為3(重度失智），個案在各領域中皆有中度以上的受損
    表現，嚴重記憶喪失，只有片段記憶，不認得熟人，無法判
    斷或解決問題，無法獨立勝任家庭外事務但外表看來尚正常
    ，在家中無顯著功能，大小便失禁，自我照顧需專人協助。
    ㈤精神狀態檢查：個案體型一般，外表看起來尚正常，坐輪
    椅，精神正常，情緒平穩。個案不記得姓名（回答先生姓名
    ），不記得住址（回答住對面），不認得同行家人（回答聽
    不懂的姓名），大多時候不理解問題，回應内容也無法被理
    解。㈥鑑定結果：據病歷記載、家屬陳述、鑑定當日訪談及
    心理衡鑑之綜合判斷，個案目前在整體認知功能上呈現顯著
    的受損，MMSE為0分(切截分數為15/16)、CDR為3(重度失智
    ），致不能為意思表示或受意思表示，或不能辨識其意思表
    示之效果等語，此有該院111年10月17日聯新醫字第2022100
    080號函所附之精神鑑定報告書1件在卷可稽。是本院審酌相
    對人精神障礙狀態及心智缺陷之程度等情，並參諸上揭精神
    鑑定報告書之意見，認相對人業因失智症之心智缺陷，致不
    能為意思表示或受意思表示，亦不能辨識其意思表示之效果
    ，符合受監護宣告之要件，是本件聲請為有理由，應予准許
    ，爰依法宣告相對人為受監護宣告之人。
四、本院依職權囑託桃園市社會工作師公會進行訪視，其訪視後
    所提出之訪視內容及建議略以：本案之聲請人為相對人三子
    ，關係人為相對人三女，相對人目前與印尼籍看護、相對人
    次子之長子同住，平時由印尼籍看護照顧相對人日常生活起
    居，由聲請人主責處理相對人事務及負責保管相對人的證件
    、存摺與印章，目前相對人相關開銷由聲請人及關係人共用
    使用相對人配偶之遺產支付之。聲請人表示相對人長子楊敏
    魁、相對人次子之長子林憲弘、相對人長女林欣樺、相對人
    次女林秀妹、關係人均知悉且同意本案之申請，亦同意選(
    指）任聲請人為監護人人選，及選(指）任關係人為開具財
    產清冊之人人選。經訪視聲請人具擔任監護人意願，關係人
    具擔任會同開具財產清冊之人意願。綜合評估，相對人受照
    顧狀況及聲請人與關係人的陳述，未見明顯不適任之消極原
    因，惟仍請鈞院以相對人最佳利益為考量，並參酌相關事證
    後予以綜合裁量之等語，此有該公會111年8月29日桃林字第
    111588號函所附桃園市政府社會工作科監護（輔助）宣告調
    查訪視報告在卷可稽。本院審酌聲請人為受監護宣告之人即
    相對人之三子，現主責相對人個人事務，且聲請人有意願擔
    任監護人，又無不適或不宜擔任監護人之積極、消極原因，
    堪認如由聲請人為相對人之監護人，應能符合相對人之最佳
    利益，爰依法選定聲請人為相對人之監護人。又經本院選定
    之監護人即聲請人，自應依民法第1112條規定，負責照顧及
    養護相對人之身體及妥善為財產管理之職務，附此敘明。
五、關於指定會同開具財產清冊之人部分，聲請人聲請指定關係
    人為會同開具財產清冊之人，本院參考上開訪視報告，並審
    酌關係人為相對人之三女，願意擔任會同開具財產清冊之人
    ，認由林秀嵐擔任會同開具財產清冊之人，亦無不當，爰依
    前揭規定，指定關係人為會同開具財產清冊之人。又依民法
    第1113條準用同法第1099條及第1099條之1之規定，於監護
    開始時，監護人即聲請人對於相對人之財產，應會同關係人
    於2個月內開具財產清冊並陳報法院，監護人於財產清冊開
    具完成並陳報法院前，對於相對人之財產，僅得為管理上必
    要之行為，併此敘明。
六、依家事事件法第164條第2項，裁定如主文。
中　　華　　民　　國　　111 　年　　10　　月　　28　　日
                   家事法庭     法  官　姚重珍
以上正本係照原本作成。
如對本裁定抗告須於裁定送達後10日內向本院提出抗告狀，並繳
納抗告費新臺幣1,000元。
中　　華　　民　　國　　111 　年　　10　　月　　31　　日
                                書記官　王小萍